---
title: "Dinheiro em Circulação"
output:
  html_document:
    code_folding: hide
    theme: spacelab
    includes:
      in_header: google-analytics.js
runtime: shiny
---

```{r setup}
load(file="bcb.RData")
```

Neste notebook vamos inspecionar os dados referente à moeda em circulação no Brasil, dados compartilhados pelo Banco Central do Brasil, no link http://www.bcb.gov.br/adm/mecir/dadosabertos/MeioCirculante_DadosAbertos.csv e que obtive através do site **dados.gov.br**, recurso http://dados.gov.br/dataset/dinheiro-em-circulacao

```{r, warning=FALSE}
maxDate <- max(data$Data)

# data from most recent date
mrData <- data[data$Data == maxDate,]
```

As informações mais atuais de circulação de moeda no Brasil são de **`r format(maxDate, format="%d/%m/%Y")`**. Para esta data, temos **`r nrow(mrData)`** diferentes famílias de moedas em circulação.

As 15 famílias com maior quantidade em circulação são as seguintes:

```{r, warning=FALSE}
mrData$Total <- mrData$Denom * mrData$Quant

mrData <- mrData[order(-mrData$Quant),]

viewData <- data.frame(
  Familia=substr(as.character(mrData$Familia), 1, 30),
  Denom=format(mrData$Denom, format="f", big.mark=".", decimal.mark=",", digits=2),
  Quant=format(mrData$Quant, format="f", big.mark=".", decimal.mark=","),
  Total=format(mrData$Total, format="f", big.mark=".", decimal.mark=",")
)

head(viewData, 15)
```

Já as 10 famílias mais raras em circulação no Brasil são as seguintes:

```{r}
mrData <- mrData[order(mrData$Quant),]

viewData <- data.frame(
  Familia=mrData$Familia,
  Denom=format(mrData$Denom, format="f", big.mark=".", decimal.mark=",", digits=2),
  Quant=format(mrData$Quant, format="f", big.mark=".", decimal.mark=","),
  Total=format(mrData$Total, format="f", big.mark=".", decimal.mark=",")
)

head(viewData, 10)
```

Eu nunca vi nenhuma destas! Se você encontrar alguma, guarde para a sua coleção!

E por fim, temos que o total de moeda em circulação no Brasil é de **R\$ `r round(sum(mrData$Total) / 1E+9, 2)` bilhões**.